【裁判字號】    89,簡上,137
【裁判日期】    900514
【裁判案由】    賭博
【裁判全文】
臺灣桃園地方法院刑事判決                        八十九年度簡上字第一三七號
    上訴人  乙○○
    即被告
            甲○○
右列上訴人因賭博案件，不服台灣桃園地方法院桃園簡易庭八十九年度桃簡字第七○
八號，中華民國八十九年五月六日第一審判決（起訴案號：八十九年度偵字第一九一
八號），提起上訴，本院判決如左：
    主  文
原判決撤銷。
乙○○、甲○○均無罪。
    理  由
一、聲請簡易判決處刑意旨略以：乙○○意圖營利，自民國八十九年一月二十一日起
    在桃園縣龜山鄉○○○路二十號「黃昏市場」公眾得出入之場所，非法擺設陳列
    公告查禁之賭博電玩機具「動物奇觀」四台、「霹靂名珠」四台，並僱用有犯意
    聯絡之甲○○在現場負責，供不特定人以投幣方式賭博財物，其方式為賭客每次
    投幣新台幣（下同）十元換得十分，與電動機具對賭，賭客若押中，最高可贏得
    倍數不等之金錢，依機台上之分數以比例由甲○○兌換現金，並以之為常業，嗣
    於八十九年一月二十四日十四時二十分許，為警當場查獲，並扣得電玩機具「動
    物奇觀」四台、「霹靂名珠」四台，賭資一千二百三十元等物，因認乙○○、甲○○涉犯刑法第二百六十七條之罪嫌云云。
二、按犯罪事實應依證據認定之，無證據不得推定其犯罪事實。又不能證明被告犯罪
    者，應諭知無罪之判決，刑事訴訟法第一百五十四條、第三百零一條第一項分別
    定有明文；又事實之認定，應憑證據，如未能發現相當證據，或證據不足以證明
    ，自不能以推測或擬制之方法，為裁判基礎；且認定不利於被告之事實，須依積
    極證據，苟積極證據不足為不利於被告犯罪事實之認定時，即應為被告有利之認
    定，更不必有何有利之證據；再認定犯罪事實所憑之證據，其為訴訟上之證明，
    須於通常一般之人均不致有所懷疑，而得確信其為真實之程度者，始得據為有罪
    之認定，倘其證明尚未達到此一程度，而有合理之懷疑存在時，即無從為有罪之
    認定，此分別經最高法院四十年上字第八六號、三十年上字第八一六號、七十六
    年台上字第四九八六號著有判例可資參照。
三、聲請簡易判決處刑意旨認上訴人即被告乙○○、甲○○涉有前述罪嫌，無非以被
    告乙○○之警訊自白、警方臨檢紀錄以及電玩機具八台、賭資一千二百三十元扣
    案資為論據。訊據被告乙○○、甲○○堅決否認有何賭博犯行，被告乙○○辯稱
    ：伊所擺設之機台不能兌換現金，客人打贏了就繼續打，讓客人消磨時間，伊在
    警察局並未承認賭博，警訊筆錄是警察寫好叫伊簽名等語；被告甲○○則以：那
    二位警察換硬幣要玩時，伊就說不可兌換現金或其他物品，乙○○也交待不可換
    東西，警察玩到二千分，伊因為他說他們在當兵，急著要回去，伊才還給他二百
    塊，伊打算把留在機台上的分數賣給其他客人等語置辯。經查：（一）按訊問被
    告，除有急迫情況且經記明筆錄者外，應全程連續錄音；必要時，並應全程錄影
    。又筆錄內所載之被告陳述與錄音或錄影之內容不符者，除有急迫情況且經記明
    筆錄而未錄音、錄影之情形外，其不符之部分，不得作為證據，刑事訴訟法第一
    百條之一第一項、第二項定有明文，此等規定於司法警察（官）詢問犯罪嫌疑人
    時準用之，為同法第一百條之二所明定，以建立訊問筆錄之公信力，並擔保訊問
    程序之合法正當。故審理事實之法院，遇有被告抗辯其未有如訊問筆錄所載之陳
    述時，應先調取該訊問過程之錄音或錄影帶，加以勘驗，其不符部分固不具證據
    能力，而未經依上開規定錄音之訊問筆錄，倘係出於自由意思而非不正方法，且
    其自白又與事實相符者，縱使訊問程序不無瑕疵，雖非無證據能力（最高法院八
    十八年台上字第五七六二號判決參照），然為擔保該項訊問筆錄之真實性，仍應
    調查其他證據，以資審認，必至因其他證據之證明力已可確信該項供述為真實而
    無合理之懷疑存在時，始得據為對被告不利之認定。本件被告乙○○並未爭執警
    訊筆錄係出於不正方法，惟其既否認警訊自白之真實性，本院乃向龜山分局坪頂
    派出所調取本件警訊錄音，經該所函覆稱當時警訊錄音不全，故未予錄音，有上
    開派出所報告一紙附卷可稽，是該項警訊筆錄依前揭最高法院判決意旨固非絕無
    證據能力，惟為擔保上開警訊筆錄之真實性，仍應有足以令人確信其警訊自白為
    真實之補強證據，始能資為論罪科刑之依據。（二）據卷附坪頂派出所警員丙○○、丁○○之報告可知，本件係警察以喬裝賭客之誘捕偵查方式而查獲，而「誘
    捕」行為因被誘捕人犯罪決意產生之時機，又可區分為「機會教唆」與「陷阱教
    唆」二種，前者係指行為人原本即有犯罪之決意，警察僅係提供犯罪機會，行為
    人乃依其原本之決意而為符合犯罪構成要件之行為；後者係行為人本無犯罪之決
    意，因受警察之引誘，使行為人產生犯罪之決意，並進而為符合犯罪構成要件之
    行為。於機會教唆之情形下，行為人本已有犯罪決意，警察僅提供其犯罪機會，
    而非誘發其犯罪之原因，是在此情況下所取得之證據，即非無證據能力；惟於陷
    阱教唆之情形下，則係由於誘捕人之誘捕行為，使一原本不會發生之犯罪竟爾產
    生，不啻與刑法一般預防及特別預防之目的有所牴觸；且偵查犯罪之機關偵查犯
    人時，不積極搜集有罪之證據，反而佈置圈套、製造犯罪，並進而加以逮捕，程
    序上非無違法之虞；而自憲法第八條第一項有關人身自由基本權利之規定以觀，
    政府機關如欲逮捕、拘禁、處罰人民，均須依法定程序，反面言之，如公務員不
    顧法定程序以執行職務，即顯有侵犯人民依憲法第八條第一項所享有之人身自由
    權，由此以觀，陷阱教唆係公務員製造現行犯後而施加逮捕，此種情形得否謂已
    依法定程序而對人民進行逮捕，非無疑問，若容認陷阱教唆為合法，勢將使憲法
    上開保人身自由之規定無法完全落實，而按諸刑事訴訟法第一百五十六條第一項
    之反面規定，以非任意性之不正方法取得之自白，不具有證據能力，是由此推之
    ，以陷阱教唆之偵查方式所取得之證據亦係以不當手段所取得，亦應認不具有證
    據能力，否則無異鼓勵警察製造犯罪後再加以逮捕，而與預防犯罪之刑事政策相
    悖離，此觀司法院（八一）廳刑一字第一三五二九號函同意台灣高等法院暨所屬
    法院八十年法律座談會提案刑事類第二號研討結論：因陷害教唆之不正當手段取
    得之證據，無證據能力，亦同此見解。查本件除喬裝賭客之警員外，並無其他賭
    客在場與機台對賭，而據被告甲○○在本院審理時陳稱：「機台不能洗分，伊把
    上面分數保留，退二百元給他們，那二千分我打算賣給其他客人，警察一坐下來
    就有問可否換現金或東西，我都說不可以，乙○○也有交待不可換東西」等語，
    本件查獲員警丙○○、丁○○當庭聞言均表示對被告甲○○所為上開陳述並無意
    見，有本院審理筆錄在卷可考，是被告甲○○事前既已表明不能兌換現金或其他
    物品，即難謂其主觀上具有賭博犯意。次查證人丙○○即本件喬裝賭客之員警於
    本院證稱：「我跟丁○○拿二百元進去打電玩查緝賭博，我一下就輸了，丁○○
    贏了三千多分，我們跟甲○○說不要玩了要退錢，甲○○說我們繼續玩到二千分
    ，他就可以剛好退二百元」，另證人丁○○證稱：「我們跟甲○○說我們當兵要
    收假，可否換回現金，甲○○說可以，就換現金給我們」，被告甲○○則稱：「
    當天是二位警察說他們要趕回去當兵，要我把二百元還他，我才還他‧‧‧他們
    二位一直求我，我才退還他們原本的二百元」等語；是丁○○既已累積三千多分
    並表示要退錢，如可兌換現金，被告甲○○大可依機台上之分數洗分後按比例兌
    換，何須要求客人玩到二千分剛好退二百元才予退錢，又如被告乙○○所稱機台
    上之分數係讓客人繼續打玩，是當喬裝賭客之警員以當兵收假無法繼續打玩為由
    而要求退錢之際，被告甲○○或禁不起警員一再要求或迫於當時情勢等因素，為
    求息事寧人，因而同意退還原所兌換之二百元，衡情亦不無可能，是該二百元究
    係退還款抑賭資，尚有合理之懷疑存在；且查本件並非情節重大之犯罪，實施誘
    捕偵查亦非唯一且必要之手段，現場亦無充分明顯之跡證顯示被告等涉有賭博犯
    嫌，警員以誘捕偵查方式辦案，已難謂妥適，而由上述情節以觀，警察之誘捕究
出於機會教唆或陷阱教唆，雙方各執一詞難以認定，此時，即應課予發動誘捕之
    司法警察機關相當之蒐證義務，以顯示其誘捕行動係出於機會教唆而非陷阱教唆
    。從而本件既無證據證明被告等在受警察之誘捕前即有賭博犯意，而由上述被告
    及警員之證詞以觀，復無法證明警察之誘捕係出於機會教唆而非陷害教唆，則其
    因此所取得之證據（臨檢紀錄表及前開二百元現金）即無從排除陷阱教唆之可能
    ，而認其具有證據能力。（三）再按賭博係以偶然之輸贏，定財物之得喪之謂，
    性質上必須有二人以上之參與行之，故其在構成要件上，即已預定行為主體須有
    二人以上始能成立犯罪，此即學理上所稱之對行必要共犯。本件為警誘捕查獲時
    ，並無其他客人在場與機台對賭，扣案電動玩具及機台內之現金，或僅係供客人
    把玩娛樂及其營收，要無從遽認係代替被告與他人對賭之機器及賭資，本件即無
    證據證明被告等在為警誘捕之前即有賭博犯行。而就此次誘捕行為言，縱認被告
    二人於警察誘捕時具有賭博犯意，惟因警察參與之目的在於誘捕，主觀上並無賭
    博犯意，故其本身並不成立犯罪，因此雙方所為對賭之行為即無射悻性可言，被
    告於事實上亦無由達成賭博之目的，在此情形下，被告之行為自無從該當於賭博
    罪必須有二人以上互相約定以偶然之輸贏定財物得喪之構成要件。（四）末查本
    件被告二人均否認涉有所指犯罪，而被告乙○○之警訊自白，復未經依法定程序
    錄音，不無瑕疵，不足為被告二人犯罪之依據，丙○○、丁○○二位警員證言，
    又與被告甲○○之供述相左，察諸本案卷證，偵查機關復未提供其他確然證據，
    如犯罪進行時之同步錄音、攝影，以證被告等犯有所指罪名，並使本院確信所為
    誘捕行動並非不應容許之陷阱教唆，而屬可不予全面禁止之機會教唆，此時若僅
    憑被告乙○○有瑕疵之警訊筆錄及警員之證言即認被告二人犯罪，不啻有間接鼓
    勵陷阱教唆之嫌。為防司法警察機關濫用誘捕偵查作為，本院對司法警察機關之
    蒐證，自應嚴予審查，以促使其對誘捕偵查能有所節制，聲請簡易判決處刑意旨
    所憑證據既不能符合上開要求，本院尤難認定被告二人有何所指犯行。本件既無
    積極證據足認被告二人確有賭博犯行，參酌前揭判例意旨，被告二人辯解是否可
    採，即無一一審酌必要。原審漏未斟酌及此，遽為上訴人論處罪刑之判決，尚有
    未洽，應予撤銷。又本件原審未查被告應諭知無罪判決，致未適用通常程序審理
    ，為保障當事人之審級利益，本院合議庭爰依刑事訴訟法第四百五十一條之一第
    四項但書第三款、第四百五十二條之規定，改用通常程序為第一審審理後，再依
    刑事訴訟法第三百零一條第一項之規定，諭知上訴人無罪之判決，檢察官如不服
    本判決，仍得於法定期間內，向管轄第二審法院提起上訴，附此敘明。
四、上訴人即被告甲○○經合法傳喚，無正當理由不到庭，爰不待其陳述，逕行判決
    。
據上論斷，應依刑事訴訟法第四百五十二條、第四百五十五條之一第一項、第三項、
第三百七十一條、第三百六十九條第一項前段、第三百六十四條、第三百零一條第一
項，判決如主文。
本案經檢察官鄭重文到庭執行職務。
中      華      民      國      九十      年      五      月    十四    日
                                      臺灣桃園地方法院刑事第五庭
                                          審判長法  官  林婷立
                                                法  官  陳彥宏
                                                法  官  鍾淑慧
右正本證明與原本無異。
如不服本判決，應於判決送達後十日內，向本院提出上訴狀。
                        書記官  吳一凡
中      華      民      國      九十      年      五      月    二十一  日


司法院資訊處製作；財團法人民間司法改革基金會備份。
